【裁判字號】    99,訴,143
【裁判日期】    990429
【裁判案由】    清償債務
【裁判全文】
臺灣高雄地方法院民事判決               99年度訴字第143號
原      告  甲○○
被      告  乙○○
上列當事人間請求清償債務事件，本院於民國99年4 月15日言詞
辯論終結，判決如下：
    主      文
被告應給付原告新臺幣壹佰貳拾萬元，及自民國八十三年十月五
日起至清償日止，按週年利率百分之五計算之利息。
訴訟費用新臺幣壹萬貳仟捌佰捌拾元由被告負擔。
本判決於原告以新臺幣肆拾萬元為被告供擔保後得假執行。但被
告如以新臺幣壹佰貳拾萬元為原告預供擔保，得免為假執行。
    事實及理由
一、原告起訴主張：被告前於民國83年7 月5 日向其借款新臺幣
    （下同）1,200,000 元，並開立借據及同額本票1 紙交與伊
    收執，約定3 個月清償，而原告業已依約交付1,200,000 元
    與被告領受，詎被告屆期並未清償，為此爰依消費借貸之法
    律關係，訴請判令被告應給付1,200,000 元及自83年10月5
    日起至清償日止按週年利率5 ％計算之利息，並願供擔保請
    准宣告假執行。
二、被告則以：當初確實曾透過友人之介紹向他人借款，然係向
    地下錢莊借款，並非向原告借款，且當初僅借款300,000 元
    ，而非1,200,000元，爰聲明求為判決原告之訴駁回。
三、兩造不爭執事項：
（一）卷附1,200,000 元之借據及本票1 紙均為被告親自簽名，
      此有準備程序筆錄為證（見本院卷第23頁）。
（二）被告於83年7 月5 日曾就其名下坐落高雄縣岡山鎮○○段
      236-11地號土地及其上2623號建物（即門牌號碼高雄縣岡
      山鎮○○○路96巷59號）共同設定債權額1,200,000 元之
      抵押權予原告，並經原告向本院聲請83年度拍字第3613號
      拍賣抵押物裁定。此有上開民事裁定、抵押權設定契約書
      、他項權利證明書為證（見本院卷第26至33頁）。
四、兩造爭執事項：被告是否向原告借款1,200,000元未還？
五、本院得心證之理由：
（一）按，「稱消費借貸者，謂當事人一方移轉金錢或其他代替
      物之所有權於他方，而約定他方以種類品質、數量相同之
      物返還之契約。」；「借用人應於約定期限內，返還與借
      用物種類、品質、數量相同之物。」；「遲延之債務，以
      支付金錢為標的者，債權人得請求依法定利率計算之遲延
      利息，但約定利率較高者，仍從其約定利率。」，民法第
      474 條第1 項、第478 條前段、第233 條第1 項分別定有
      明文。
（二）經查，原告主張上開事實，業據其提出借據、本票、本院
      83 年 度拍字第3613號民事裁定、抵押權設定契約書、他
      項權利證明書影本各1 份在卷為憑（見本院卷第4 至5 頁
      、第26至33頁），核與原告主張未受償金額等事實相符合
      。被告雖主張原告非借款人，伊係向地下錢莊的人借款云
      云，然核以被告於準備程序中先稱其已忘記向何人借錢（
      見本院卷第23頁），復於言詞辯論程序中又稱確係向地下
      錢莊借錢，不是向原告借錢（見本院卷第51頁）等情，足
      見其說詞反覆，實難信其為真；況觀諸系爭抵押權設定契
      約書上權利人確為原告，被告亦自承系爭抵押權之設定乃
      經過其同意（見本院卷第41頁）；另參原告表示借錢時，
      共有兩造及被告代書朋友3 人在場，與被告稱借錢時有伊
      、伊從事代書之朋友及借錢之人在場（見本院卷第41頁）
      ，兩造所言均互核相符等情，足證原告確係借款予被告之
      人，被告所言尚非可採。
（三）至被告固稱其僅拿到300,000 元，並非1,200,000 元云云
      。惟查，觀諸前開借據、本票、抵押權設定契約書及他項
      權利證明書上均記載1,200,000 元，且被告於準備程序中
      亦自承設定抵押權及簽發本票都是經其同意，本票亦其當
      場所親簽，印章亦經過其同意交給朋友蓋章（見本院卷第
      41頁），是被告顯然知悉借款金額；況系爭抵押權乃普通
      抵押權，有「抵押權從屬性」原則之適用，今系爭抵押權
      設定書上既記載1,200,000 元之擔保權利，依常情可推知
      應有1,200,000 元之主債權存在，亦難認被告所稱為有理
      。雖被告復主張僅借款300,000 元，其餘900,000 元乃利
      息，然參以系爭本票發票日為83年7 月5 日，到期日乃83
      年10月4 日，屬3 個月期本票，如被告所言，則每月利息
      高達300,000 元，顯非一般社會大眾所得接受，亦與常情
      不合。況被告僅空言指摘，並未提出相關證據以實其說，
      尚難認其主張為可採。是堪認被告確有向原告借款1,200,
      000 元，並積欠原告如數借款未清償之事實，被告所辯非
      有理由。從而，原告依消費借貸之法律關係請求被告給付
      如主文第1 項所示之金額及利息，為有理由。
六、綜上所述，本件被告既有對於系爭借款既有前述之本金、利
    息未給付之事實，則原告本於消費借貸之法律關係，請求被
    告應給付如主文第1 項所示之本金及利息，為有理由，應予
    准許。
七、原告陳明願供擔保請求宣告假執行，核無不合，爰酌定相當
    之擔保金額，予以准許之。並考量本案情形及金額，爰依職
    權為被告另得提供擔保免為假執行之宣告。
八、本件事證已臻明確，兩造其餘攻擊防禦方法及舉證，核與判
    決結果無影響，爰不另一一論述，附此敘明。
九、本件原告全部勝訴，訴訟費用即裁判費12,880元，應由被告
    負擔。
十、據上論結，本件原告之訴為有理由，依民事訴訟法第78條、
    第390 條第2 項、第392 條第2 項，判決如主文。
中    華    民    國    99    年    4     月    29    日
                  民事第一庭  審判長法  官  黃國川
                                    法  官  張茹棻
                                    法  官  林岳葳
正本係照原本作成。
如不服本判決，應於判決送達後20日內向本院提出上訴狀並表明
上訴理由，如於本判決宣示後送達前提起上訴者，應判決送達後
10日內補提上訴理由書（須附繕本）。
中    華    民    國    99    年    4     月    29    日
                                    書記官  簡文清

司法院資訊處製作；財團法人民間司法改革基金會備份。
